臺灣臺中地方法院刑事判決　　　　　　　96年度易字第4694號
公　訴　人　臺灣台中地方法院檢察署檢察官
被　　　告　甲○○　53歲民.
上列被告因重利案件，經檢察官提起公訴（96年度偵字第18528
號），本院判決如下：
    主  文
甲○○幫助共同乘他人急迫貸以金錢，而取得與原本顯不相當之
重利，累犯，處拘役伍拾日，如易科罰金，以新臺幣壹仟元折算
壹日。
    事  實
一、甲○○前於民國88年間，因違反毒品危害防制條例等案件，
    分經本院判處應執行有期徒刑一年三月及一年八月，二案接
    續執行，於91年9 月10日縮短刑期假釋出監，刑期至92年10
    月10日屆滿，以已執行論。不知悔改，預見如販售行動電話
    門號予他人，恐遭他人犯罪使用，於95年8 月間，見報紙刊
    登收購行動電話門號廣告，竟於同年10月24日，向亞太行動
    寬頻電信申請0000000000號行動電話門號，在臺中縣清水鎮
    ○街路觀音廟，以新台幣（下同）一千元代價，售予姓名、
    年籍不詳之成年男子。嗣該不詳成年男子所屬犯罪集團取得
    上開行動電話門號，基於重利之犯意聯絡，在自由時報報上
    刊登「0000000000可借款」廣告。適乙○○因需款孔急，亟
    需向他人借款，於96年4 月28日13時許，見上開廣告，撥打
    0000000000號電話，與姓名、年籍不詳自稱「洪先生」之成
    年男子聯絡，並約在臺中市○區○○路與北屯路口，由乙○
    ○提供其所有台新銀行南屯分行帳戶存摺、提款卡及印章，
    「洪先生」則借款一萬元於乙○○，每十五天收取利息一千
    五百元，並預扣第一期利息一千五百元，使「洪先生」及所
    屬犯罪集團收取與原本顯不相當之重利（換算年息為百分之
    三百六十）。嗣於96年5 月10日11時許，林國隆受上開犯罪
    集團成員「阿明」之委託，欲交付上開帳戶存摺、提款卡及
    印章於乙○○時，為乙○○報警查獲，始悉上情。
二、案經臺中市警察局移送臺灣臺中地方法院檢察署檢察官偵查
    起訴。
    理  由
壹、程序方面：
    按被告以外之人於審判外之陳述，雖不符刑事訴訟法第一百
    五十九條之一至之四條之規定，而經當事人於審判程序同意
    作為證據，法院審酌該言詞陳述或書面陳述作成時之情況，
    認為適當者，亦得為證據。當事人、代理人或辯護人於法院
    調查證據時，知有刑事訴訟法第一百五十九條第一項不得為
    證據之情形，而未於言詞辯論終結前聲明異議者，視為有前
    項之同意。刑事訴訟法第一百五十九條之五定有明文。乙○
    ○及林國隆之警詢筆錄，均係被告以外之人審判外之陳述。
    當事人於本院調查證據時，已知悉為傳聞，而未於言詞辯論
    終結前聲明異議，依上開規定，已擬制同意有證據能力，合
    先敘明。
貳、實體方面：
一、訊據被告甲○○於本院坦承於上揭時、地，將其上開行動電
    話門號售予他人等情不諱，惟矢口否認有何幫助重利犯行。
    辯稱：不認識對方，因罹患直腸癌，缺錢門診云云。然查：
  (一)被害人乙○○因需款孔急，於96年4 月28日13時許，撥打00
    00000000號電話，與「洪先生」約在臺中市○區○○路與北
    屯路口，由乙○○提供其所有上開帳戶存摺、提款卡及印章
    ，「洪先生」則借款一萬元於乙○○，每十五天收取利息一
    千五百元，並預扣第一期利息一千五百元，業據被害人乙○
    ○於警詢指訴甚詳，經核與林國隆指訴情節相符，並有上開
    行動電話門號通聯記錄查詢單在卷可稽，此部分事實，堪以
    認定。
  (二)又申請行動電話門號甚為便利，便利超商通路更有許多易付
    卡可供選購，並無必要他人收購行動電話門號，更無必要隱
    匿自己名義，而使用他人行動電話門號。此外，邇來犯罪集
    團利用各種名義，進行各種犯罪層出不窮，該等犯罪，多數
    均以人頭帳戶或行動電話門號為掩飾。被告既於檢察官訊問
    時自承：我問對方購買門號之用途，對方說做生意用，不害
    我等語（詳偵卷25頁）；復於本院供稱：我拿SIM 卡給對方
    時，怕他拿去做壞事，有問用途，對方說不會害我等語甚詳
    （詳本院卷13頁）。由此觀之，被告交付行動電話門號於他
    人時，主觀上已預見該人可能持以犯罪，否則無必要以詢問
    對方之方式作確認。此外，被告與收受行動電話門號之人素
    不相識，被告自無可能僅以該人以「不會害你」一語，即確
    信該人不會持以犯罪。從而，被告主觀上已預見其行動電話
    門號可能會遭用以犯罪，竟仍提供行動電話門號。足見，被
    告有容任該犯罪集團利用其行動電話門號犯罪之不確定故意
    甚明。
  (三)綜上，本件事證明確，被告犯行，堪以認定。
二、犯罪集團取得被告之行動電話門號後刊登廣告，並放款予被
    害人乙○○，該犯罪集團係共同犯刑法第三百四十四條重利
    罪。而被告提供行動電話門予該犯罪集團成員，係基於幫助
    他人犯重利罪之間接故意，且屬重利罪構成要件以外之行為
    。是核被告所為，係犯刑法第三十條第一項、第三百四十四
    條之幫助重利罪。又被告為幫助從犯，依同法第三十條第二
    項規定，按正犯之刑遞減輕其刑。又被告前於88年間，因違
    反毒品危害防制條例等案件，分經本院判處應執行有期徒刑
    一年三月及一年八月，二案接續執行，於91年9 月10日縮短
    刑期假釋出監，刑期至92年10月10日屆滿，以已執行論，有
    臺灣高等法院被告前案紀錄表在卷可稽。茲被告於有期徒刑
    執行完畢後，五年內，再犯本件有期徒刑以上之罪，為累犯
    ，應依刑法第四十七條第一項規定，加重其刑。被告之刑有
    加重及減輕，並依法先加後減。爰審酌被告販賣行動電話門
    號，使他人得以從事犯罪行為，影響社會秩序，及犯後否認
    犯行等一切情狀，量處如主文所示之刑，併宣示如易科罰金
    之折算標準。
據上論斷、應依刑事訴訟法第二百九十九條第一項前段、刑法第
三十條、第三百四十四條、第四十七條第一項、第四十一條第一
項前段，刑法施行法第一條之一，判決如主文。
中　　華　　民　　國　　96　　年　　10　　月　　19　　日
                  刑事第十六庭  法  官  柯志民
上正本證明與原本無異。
如不服本判決，應於收受送達後十日內向本院提出上訴書狀（應
敘述具體理由並附繕本）。
上訴書狀如未敘述理由，應於上訴期間屆滿後二十日內補提理由
書於本院。
                                書記官  賴亮蓉
中　　華　　民　　國　　96　　年　　10　　月　　19　　日
論罪之法條全文：
刑法第三百四十四條
乘他人急迫、輕率或無經驗貸以金錢或其他物品，而取得與原本
顯不相當之重利者，處一年以下有期徒刑、拘役或科或併科一千
元以下罰金。
